【裁判字號】    99,交上訴,98
【裁判日期】    991019
【裁判案由】    公共危險
【裁判全文】
臺灣高等法院刑事判決                99年度交上訴字第98號
上  訴  人
即  被  告  丙○○
選任辯護人  黃政雄律師
上列上訴人因公共危險案件，不服臺灣桃園地方法院99年度交訴
字第12號，中華民國99年5月31日第一審判決（起訴案號：臺灣
桃園地方法院檢察署99年度偵字第1101號），提起上訴，本院判
決如下：
    主  文
上訴駁回。
    事  實
一、丙○○於民國98年11月14日13時40分許，駕駛車牌號碼U5─
    8795號自用小貨車，沿桃園縣桃園市○○○街往永康街方向
    行駛，於行經中正三街139號前彎道時，欲超越行駛於同方
    向、在其右側由乙○○騎乘、搭載女兒甲○○之車牌號碼86
    7─BQG號重型機車之際，因疏未保持適當之間隔，擦撞乙○○騎乘之重型機車，致該機車倒地，乙○○受有左肩挫傷、
    左肘挫傷併擦傷、左膝挫傷併擦傷之傷害，甲○○受有肢體
    挫傷之傷害（2人過失傷害部分，均未據告訴），詎丙○○
    於事故發生後，雖明知其駕駛動力交通工具肇事，致乙○○
    、甲○○受傷，竟基於肇事逃逸之犯意，未停車查看乙○○
    及甲○○之傷勢或給予必要之救助、照護，旋即駕駛小貨車
    逃逸。嗣經乙○○託人報警處理，並經警調閱現場監視錄影
    畫面，始循線查悉上情。
二、案經桃園縣政府察局桃園分局報請臺灣桃園地方法院檢察署
    檢察官偵查起訴。
    理  由
一、證據能力部分：
  (一)證人即被害人乙○○於偵查中向檢察官所為之陳述，屬被告
    以外之人於審判外所為之陳述，為傳聞證據，惟現階段刑事
    訴訟法規定檢察官代表國家偵查犯罪、實施公訴，依法其有
    訊問被告、證人及鑑定人之權，證人、鑑定人且須具結，而
    實務運作時，檢察官偵查中向被告以外之人所取得之陳述，
    原則上均能遵守法律規定，不致違法取供，是以，刑事訴訟
    法於92年2月6日修正時，即為兼顧理論與實務，以該法第15
    9條之1第2項規定，除顯有不可信之情況者外，得為證據。
    查乙○○於偵查中經具結後向檢察官所為之陳述，既非檢察
    官不法取供而得，而其當時所為陳述，尚無顯不可信之情況
    ，並經本院於審判期日依法進行證據之調查、辯論，當事人
    於訴訟上程序權利，已受保障，乙○○於偵查中所為之證述
    ，有證據能力。
  (二)被告以外之人於審判外之陳述，雖不符合刑事訴訟法第159
    條之1至第159條之4之規定，但經當事人於審判程序同意作
    為證據，法院審酌該言詞陳述或書面陳述作成時之情況，認
    為適當者，亦得為證據；當事人、代理人或辯護人於法院調
    查證據時，知有第159條第1項不得為證據之情形，而未於言
    詞辯論終結前聲明異議者，視為有前項之同意；刑事訴訟法
    第159條之5第1項、第2項分別定有明文。檢察官、上訴人即
    被告丙○○及其辯護人對於本判決下列所引用之其他各項被
    告以外之人於審判外之陳述（含書面陳述），於本院準備程
    序時，均表示無意見而不予爭執，且迄至言詞辯論終結前亦
    未再聲明異議，本院審酌上開證據資料製作時之情況，尚無
    違法不當及證明力明顯過低之瑕疵之情形，依前述規定，認
    例外均具有證據能力，且經本院於審判期日依法進行證據之
    調查、辯論，當事人於訴訟上程序權利，已受保障。
二、上訴人即被告丙○○固不否認乙○○、甲○○因伊駕駛系爭
    小貨車肇事而受傷之事實，惟矢口否認有何肇事逃逸犯行，
    辯稱：案發現場旁之工地在施工，聲響很大，當時被告貨車
    載運重物，可能在過彎時卡到被害人機車，未產生嚴重撞擊
    ，且被告轉彎後，焦點都在往前看，就算發生碰撞，因碰撞
    太輕微，貨車的避震器不好，會讓被告以為只是路面坑洞，
    貨車與機車擦撞後機車即倒向貨車之後方，導致被告無法看
    見，乃視線死角云云。
三、經查：
  (一)上揭肇事經過，業經證人乙○○於偵審中結證綦詳，且被告
    於原審亦自陳：「（問：你當時是要超越摩托車？）是」、
    「（問：你顯然也知道機車就是在你右前方？）應該知道」
    等語（見原審交訴卷第20頁反面至21頁，佐以卷附之道路監
    視錄影光碟（附於原審交訴卷第7頁公文封）及翻拍照片、
    現場照片與肇事車輛車損照片、道路交通事故調查報告表(一)
    、(二)，復有乙○○、甲○○之聖保祿修女會醫院診斷證明書
    在卷可佐（見偵卷第9、10、12、13、23至28頁），足證乙○○、甲○○確實係因被告駕駛小貨車肇事而受有傷害甚明
    。至於肇事路段應為彎道，然卷附道路交通事故現場圖所示
    之道路為直線道路，固與現場實況未符，惟該圖係於雙方均
    已移動現場後所繪製，亦無相關之測量數據記載，應僅屬示
    意圖之性質，是其未將系爭路段繪製為彎道，尚不影響本院
    認定事實之基礎，併予敘明。
  (二)被告雖以上開情詞置辯，惟被告當時既係要自左方超越在其
    右前方之乙○○機車，衡諸經驗法則，單線道道路之超車過
    程中駕駛人一旦加速，待車頭超過被超車車輛之後，駕駛人
    理當會注意後照鏡，以掌握被超車車輛之相對位置與速度，
    俾便其駛回原本的車道。而被告亦自承伊之後照鏡可以看得
    到靠近後輪車斗位置亦即撞擊地點等情（見原審交訴卷第21
    頁），是被告於肇事之際，既是正要完成超車動作，欲駛回
    原本的車道，必會觀看後照鏡，被告自不可能不察覺乙○○
    機車已與系爭小貨車後輪車斗位置發生擦撞。況被告於超車
    之際，既仍可從後視鏡看到乙○○機車，乙○○機車於下一
    瞬間卻忽然消失於後視鏡視線之中，以兩車距離之貼近，兩
    車間並無障蔽視線之情況，更可確信乙○○機車已倒地，一
    般人遇此情形，為求確定肇事所致傷害之情況，多會立即停
    車查看，被告捨此不為，亦屬違背常情。是被告辯稱伊不知
    有擦撞，過彎後只往前看，機車倒地位置乃視線死角云云，
    顯屬事後卸責之詞，不足採信。
  (三)至被告雖辯稱：小貨車之避震器設計與一般小客車、遊覽車
    均不同，被告小貨車與被害人機車之重量相差百倍，現場旁
    之工地在施工，聲響很大，縱有輕微碰撞，被告不會察覺云
    云。惟證人乙○○於原審結證稱：（問：你跟被告擦撞感覺
    到撞的力道、震動感覺？）我機車左邊被撞，上半身也被擦
    撞，我覺得力道蠻大的，雖沒有撞飛，但力道足以讓我的身
    體撇到另外一邊，我覺得蠻痛的」等語至明（見原審交訴卷
    第22頁正反面），衡之避震器之功能主要是減少垂直方向之
    震動，側向力造成之震動，並非避震器之防止範圍，且被告
    亦表示該小貨車之避震器為鋼板，而非一般之懸吊式避震器
    （見原審審交訴卷第32頁），是被告駕駛之小貨車縱然承重
    ，對於發生本案右側擦撞之情形，其避震器自不可能完全吸
    收撞擊所生之震動。又參酌證人即工地主任丁○○於本院結
    證稱：伊施工地點是在桃園市○○○街159號隔壁，自98年1
    0月16日起以1部怪手在整地，並由1輛10噸卡車將雜草載走
    ，伊不在工地現場，是在工地對面即中正三街162號2樓工務
    所，如果只有整地應該不會吵，在工務所聽得到施工聲音，
    工務所都關窗等語（見本院卷第36至37頁），可知當時鄰近
    肇事地點之工地僅係使用1台怪手在整地，所產生之施工聲
    響應非甚鉅。而被告已自後照鏡看見其擦撞被害人機車致其
    機車倒地，而察覺本件肇事行為，詳如上述，是工地縱有產
    生噪音，亦僅能認定因此可能使被告無法聽到兩車撞擊或被
    害人機車倒地之聲音，尚無法推認被告不能以其方式察覺其
    已肇事，是丁○○上揭證詞無從據為對被告有利之認定。
  (四)綜上所述，被告所辯，係圖卸刑責之詞，不足採信。本件事
    證已臻明確，被告犯行洵堪認定，應依法論科。
三、按刑法第185條之4之駕駛動力交通工具肇事致人死傷而逃逸
    罪，其立法目的，乃為維護交通、增進行車安全，促使當事
    人於事故發生時，能對被害人即時救護，減少死傷，以保護
    他人權益並維護社會秩序。是本條之救護義務不以汽車駕駛
    人因過失肇事致人傷亡為必要，只要其為該交通事故之現場
    當事人，則對事故現場之傷亡人員皆有救護之義務，因此，
    凡當事人因交通事故發生（不論其有無過失）致人受傷於不
    顧而逃逸行為，即成立本罪（最高法院92年度臺上字第4552
    號、97年度臺上字第4456號判決意旨參照）。核被告所為，
    係犯刑法第185條之4之駕駛動力交通工具肇事致人受傷逃逸
    罪。原審以被告事證明確，並審酌被告肇事後逃逸，所為固
    然不是，惟被告已與被害人達成和解，此有和解書及被害人
    陳報狀在卷可稽（見偵查卷第22頁、原審審交訴卷第26頁）
    ，兼衡其素行尚佳、生活狀況及犯後態度等一切情狀，因而
    適用刑法第185條之4、第41條第1項前段規定，對被告量處
    有期徒刑6月，如易科罰金，以新臺幣1千元折算1日，並依
    刑法第74條第1項第1款規定諭知緩刑2年。認事用法及量刑
    ，均無不當，被告上訴猶執前詞否認犯行，為無理由，應予
    駁回。
據上論斷，應依刑事訴訟法第368條，判決如主文。
本案經檢察官陳明光到庭執行職務。
中    華    民    國    99    年    10    月    19    日
                     刑事第五庭  審判長法  官  李英勇
                                       法  官  白光華
                                       法  官  崔玲琦
以上正本證明與原本無異。
如不服本判決，應於收受送達後10日內向本院提出上訴書狀，其
未敘述上訴之理由者並得於提起上訴後10日內向本院補提理由書
（均須按他造當事人之人數附繕本）「切勿逕送上級法院」。
                                       書記官  馬佳瑩
中    華    民    國    99    年    10    月    21    日
附錄：本案論罪科刑法條全文
中華民國刑法第185條之4：
駕駛動力交通工具肇事，致人死傷而逃逸者，處6月以上5年以下
有期徒刑。

司法院資訊處製作；財團法人民間司法改革基金會備份。
